【裁判字號】    94,簡,883
【裁判日期】    950227
【裁判案由】    就業服務法
【裁判全文】
臺北高等行政法院判決
                                       94年度簡字第883號
原      告  甲○○
訴訟代理人  何乃隆律師
複代 理 人  蘇豐展律師
被      告  臺北縣政府
代  表  人  乙○○（縣長）
訴訟代理人  丁○○
            丙○○
上列當事人間因就業服務法事件，原告不服行政院勞工委員會中
華民國94年9月2日勞訴字第0940038998號訴願決定，提起行政訴
訟。本院判決如下：
    主  文
原告之訴駁回。
訴訟費用由原告負擔。
    事  實
壹、事實概要：
    緣原告聘僱菲律賓籍外勞 GUEVARRA MYLEN ABARRO（以下簡
    稱G君，女、護照號碼：MM569257）、BALORO ROBERTERNO（
    以下簡稱B君，男、護照號碼：GG563193）、ROA AMY RANCE
    （以下簡稱R君，女、護照號碼：LL333445） 等三名於臺北
    縣新店市○○路69巷18號從事打掃之工作，經基隆市警察局
    第二分局於民國（以下同）94年4月26日當場查獲， 該分局
    遂於94年 4月26日以基警分二外字第0940001716號函移由被
    告核處， 經該府審查屬實，乃於94年6月23日以北府勞動字
    第0940464176號違反就業服務法罰鍰案件處分書處原告罰鍰
    新臺幣（以下同）15萬元。原告不服，提起訴願，遭駁回後
    ，遂向本院提起行政訴訟。
貳、兩造聲明：
一、原告聲明：求為判決訴願決定及原處分均撤銷。
二、被告聲明：求為判決駁回原告之訴。
、兩造爭點：
    於查獲當日，原告係聘僱一位外勞或三位外勞？該三位外勞
    是否已提供勞務？
一、原告陳述：
(一)、被告略以，基隆市警察局第二分局於94年 4月26日上午，在
    臺北縣新店市○○路69巷18號，當場查獲逃逸菲律賓籍外勞
    3名為原告聘僱從事打掃工作，依違反就業服務法第57條第1
    項及第63條第1項，處以罰鍰15萬元。
(二)、惟事發當日，原告只預備聘僱一位外勞來幫助打掃，其餘二
    位外勞是該外勞自行偕來的友人，原告並無聘僱三位外勞；
    且當日外勞正在整理工具，尚未開始打掃，即被查獲，應屬
    於未遂之行為，依就業服務法未處罰未遂之規定，當不予處
    罰。
(三)、綜上所述，爰請判決如原告訴之聲明。
二、被告陳述：
(一)、按「雇主聘僱外國人不得有下列情事：一、聘僱未經許可、
    許可失效或他人所申請聘僱之外國人。」、「違反…第57條
    第1款…規定者， 處新臺幣15萬元以上75萬元以下罰鍰。五
    年內再違反者，處三年以下有期徒刑、拘役或科或併科新臺
    幣120萬元以下罰金。」分別為就業服務法第57條第1款及第
    63條第1項所明定。
(二)、原告於警方偵訊筆錄： 「（你於何時開始雇用這3名逃逸外
    勞？薪水多少？雇用他們做何工作？）我是在這個月23日，
    在北新路的麥當勞遇到 GUEVARRA MYLEN ABARRO，問她有沒
    有想要做打掃工作，於是她今旦（26）日早上7點就帶另外2
    個逃逸外勞到我家來做打掃庭院的工作，就被警方查獲。我
    問她們打掃的費用多少，她們說打掃一次500元。 我雇用她
    們做清潔家裡的工作。」外勞 G君於警方偵訊筆錄稱：「（
    你逃逸期間在何處工作？做何事？薪資多少？做多久時間？
    老闆是何人？有無人仲介？今日警方查獲你的地方是否就是
    你工作地點？）我逃逸後一直找不到工作，最新的工作是在
    臺北縣新店市○○路69巷18號從事打掃工作，雇主是甲○○
    ，我是第一天到這裡工作的，沒人介紹，是我本月23日在新
    店市○○路麥當勞遇到甲○○，她問我或我有沒有朋友要做
    打掃的工作，我說好，甲○○就叫我今（26）日 7時到她家
    打掃家裡，於是我就帶ROA AMY RANCE及BALORO ROBERT ERN
    O到甲○○家工作，一天一人500元。今日警方查獲我的地方
    就是我工作的地方。」「（請詳述今日警方至新店市○○路
    69巷18號查獲你時的現場狀況如何？雇主甲○○是否在現場
    ？）警方今日查獲我時，我正在做打掃庭院工作，雇主甲○
    ○有在現場。」外勞 R君於警方偵訊筆錄稱：「（你逃逸期
    間在何處工作？做何事？薪資多少？做多久時間？老闆是何
    人？有無人仲介？今日警方查獲你的地方是否就是你工作地
    點？）我逃逸後一直找不到工作，最新的工作是在臺北縣新
    店市○○路69巷18號從事打掃工作，雇主是甲○○，我是第
    一天到這裡工作的， 沒人介紹是我自己和 GUEVARRA MYLEN
    ABARRO一起到這裡工作的。一天500元。 今日查獲我的地方
    就是我工作的地方。」「（請詳述今日警方至新店市○○路
    69巷18號查獲你時的現場狀況如何？雇主甲○○是否在現場
    ？）警方今日查獲我時，我正在做打掃庭院工作，雇主甲○
    ○有在現場。」外勞 B君於警方偵訊筆錄稱：「（你逃逸期
    間在何處工作？做何事？薪資多少？做多久時間？老闆是何
    人？有無人仲介？今日警方查獲你的地方是否就是你工作地
    點？）我逃逸後一直找不到工作，最新的工作是在臺北縣新
    店市○○路69巷18號從事打掃工作，雇主是甲○○，我是第
    一天到這裡工作的，沒人介紹，是我自己和GUEVARRA MYLEN
    ABARRO一起到這裡工作的。一天500元。 今日查獲我的地方
    就是我工作的地方。」「（請詳述今日警方至新店市○○路
    69巷18號查獲你時的現場狀況如何？雇主甲○○是否在現場
    ？）警方今日查獲我時，我正在做打掃庭院工作，雇主甲○
    ○有在現場。」據上，原告於偵訊筆錄中，自陳於新店市○
    ○路的麥當勞遇到外勞 G君，原告主動詢問該外勞是否有意
    從事打掃工作，雙方便約定於94年4月26日上午7時至原告位
    於臺北縣新店市○○路69巷18號住宅，從事打掃清潔之工作
    ，打掃一次代價為500元，此節與外勞G君之說法完全吻合，
    孰料94年4月26日提供勞務當日上午7時許即遭基隆市警察局
    當場查獲。綜情以觀，本件勞雇雙方對於外勞 G君等人於原
    告住宅從事提供打掃等勞務及原告以一次 500元之代價支薪
    等事實坦承不諱，是以，原告與外勞 G君等人間有聘僱關係
    存在事實無庸置疑， 原告違反就業服務法第57條第1款之情
    事洵堪認定。
(三)、原告訴稱「惟事發當日，原告只有聘僱一位外勞來幫助打掃
    ，其餘二位外勞是該外勞自行偕來的友人，原告並無聘僱三
    位外勞；且當日外勞正在整理工具，尚未開始打掃即被查獲
    ，應屬於未遂之行為，依就業服務法未處罰未遂之規定，當
    不予處罰。」原告稱僅聘僱 G君一名外勞，至於現場查獲的
    另外二名外勞係隨 G君前來，原告並未聘僱，惟原告於警方
    談話筆錄稱：「我問她們打掃的費用多少，她們說打掃一次
    500元，我雇用她們做清潔家裡工作」，另據外勞G君供稱，
    原告曾主動問她看看是否還有其他朋友要做打掃工作，且警
    方查獲當時，原告本人在現場，且未阻止另外二名外勞提供
    勞務。其次，據警方調查紀錄三名外勞皆稱：「警方今日查
    獲我時，我正在做打掃庭院工作」，但原告稱警方查獲當時
    外勞正在整理工具，應屬於未遂行為，不處罰乙節；惟據吳
    庚大法官（行政法之理論與實用，增訂9版，第494頁）所載
    「…既遂未遂則是就行為不同階段而言，以違反行政法上義
    務行為發生結果者為既遂，已實施其行為而未生結果者為未
    遂。刑法對若干犯罪有處罰未遂之規定，本法（按：行政罰
    法）對未遂故意作省略，以免處罰延伸影響人民權益，這是
    起草時之共識，故除法規另有明文規定外，行政罰以處罰既
    遂為限。」是以，實務上不應認所謂行政罰與刑罰不同，所
    以無未遂既遂之分，仍應從事實去認定。本案外勞 G君等人
    既已受原告指揮於一定之工作地點內工作，而原告亦允以報
    酬，勞雇雙方之僱傭關係已明，原告雖稱當時外勞正在整理
    工具尚未開始打掃工作，惟外勞此舉係在勞務提供地現場為
    提供勞務之準備動作，從質實面而言，當然亦屬外勞提供勞
    務之一部分。縱退萬步言，即使另外二名外勞屬未遂犯，惟
    原告與外勞 G君兩人間之僱傭關係存在係屬事實，被告處以
    最低罰鍰金額15萬元，於法並無不合。
(四)、綜上所述，原告所提陳述理由不足，爰請判決如被告答辯之
    聲明。
    理  由
一、按「簡易訴訟程序之裁判得不經言詞辯論為之。」行政訴訟
    法第233條第1項定有明文，合先敘明。
二、按「雇主聘僱外國人不得有下列情事：一、聘僱未經許可、
    許可失效或他人所申請聘僱之外國人。…」、「違反…第57
    條第1款…規定者， 處新臺幣15萬元以上75萬元以下罰鍰。
    」分別為就業服務法第57條第1款及第63條第1項所明定。
三、本件原告聘僱菲律賓籍外勞 G君、B君及R君等三名於臺北縣
    新店市○○路69巷18號從事打掃之工作，經基隆市警察局第
    二分局於94年4月26日當場查獲， 此有原告及該三名外勞之
    偵訊筆錄附於原處分卷可稽。 該分局遂於94年4月26日以基
    警分二外字第0940001716號函移由被告核處，經該府審查屬
    實， 乃於94年6月23日以北府勞動字第0940464176號違反就
    業服務法罰鍰案件處分書處原告罰鍰15萬元。原告不服，循
    序提起訴願及本件行政訴訟。
四、原告於本件行政訴訟中訴稱，事發當日，原告只有聘僱一位
    外勞來幫助打掃，其餘二位外勞是該外勞自行偕來的友人，
    原告並無聘僱三位外勞；且當日外勞正在整理工具，尚未開
    始打掃即被查獲，應屬於未遂之行為，依就業服務法未處罰
    未遂之規定，當不予處罰云云。惟查：
(一)、就業服務法第57條第1款明文禁止非法聘僱未經許可、 許可
    失效或他人所申請聘僱之外國人從事工作，旨在保障國民工
    作權、維持社會秩序而避免妨礙本國人之就業機會、勞動條
    件、國民經濟發展及社會安定。故針對聘僱外國人從事工作
    ，立法採申請許可制，此揆諸同法第42條之規定亦明。是原
    告如需聘僱外國人從事工作，即應依法申請許可。
(二)、觀諸原處分卷附之偵訊筆錄，原告既已自承略以「我是在這
    個月23日，在北新路的麥當勞遇到 G君，問她有沒有想要做
    打掃工作，於是她今（26）日早上 7點就帶另外二個逃逸外
    勞到我家來做打掃庭院的工作，就被警方查獲。我問她們打
    掃的費用多少，她們說打掃一次500元。 我僱用她們做清潔
    家裡的工作。」外勞 G君供認略以「我逃逸後一直找不到工
    作，最新的工作是在臺北縣新店市○○路69巷18號從事打掃
    工作，雇主是甲○○，我是第一天到這裡工作的，沒人介紹
    ，是我本月23日在新店市○○路麥當勞遇到甲○○，她問我
    或我有沒有朋友要做打掃的工作，我說好，甲○○就叫我今
    （26）日7時到她家打掃家裡， 於是我就帶R君及B君到甲○
    ○家工作，一天一人500元。 今日警方查獲我的地方就是我
    工作的地方。（請詳述今日警方至新店市○○路69巷18號查
    獲你時的現場狀況如何？雇主甲○○是否在現場？）警方今
    日查獲我時，我正在做打掃庭院工作，雇主甲○○有在現場
    。」外勞B君、R君亦供認略以「是我自己和 G君一起到這裡
    來工作的。（請詳述今日警方至新店市○○路69巷18號查獲
    你時的現場狀況如何？雇主甲○○是否在現場？）警方今日
    查獲我時，我正在做打掃庭院工作，雇主甲○○有在現場。
    」據上， 勞雇雙方對於外勞G君、B君、R君打掃等服勞務及
    原告支薪等事實坦承不諱， 是原告與外勞G君、B君、R君間
    有聘僱關係存在事實，無庸置疑，原告違反就業服務法第57
    條第1款之情事，洵堪認定。
(三)、原告於警方談話筆錄稱：「我問她們打掃的費用多少，她們
    說打掃一次500元， 我雇用她們做清潔家裡工作」，另據外
    勞 G君供稱，原告曾主動問她看看是否還有其他朋友要做打
    掃工作，且警方查獲當時，原告本人在現場，且未阻止另外
    二名外勞提供勞務，足見原告於查獲當日係聘僱三位外勞。
    另據警方調查紀錄三名外勞皆稱：「警方今日查獲我時，我
    正在做打掃庭院工作」，並非原告所稱警方查獲當時，外勞
    正在整理工具，況且縱使外勞正在整理工具，亦屬外勞提供
    勞務之一部分，尚難逕謂為尚未開始打掃，即被查獲，應屬
    於未遂之行為，因就業服務法未處罰未遂犯，當不予處罰云
    云。
五、綜上所述，原告之陳詞均不可採，則被告所為科處原告罰鍰
    15萬元整之處分，揆諸首揭規定，並無違誤，訴願決定予以
    維持，亦無不合。原告徒執前詞，訴請撤銷訴願決定及原處
    分，並無理由，應予駁回。
六、本件事證已臻明確，兩造其餘攻擊防禦方法均與本件判決結
    果不生影響，故不逐一論述，併此敘明。
據上論結，本件原告之訴為無理由，爰依行政訴訟法第233條第1
項、第236條、第195條第1項後段、第98條第3項前段判決如主文
。
中    華    民    國    95    年     2    月    27    日
                                 第二庭法    官 吳慧娟
上為正本係照原本作成。
本件以訴訟事件所涉及之法律見解具有原則性者為限，始得於本
判決送達後20日內向本院提出上訴狀並表明上訴理由，如已於本
判決宣示後送達前提起上訴者，應於判決送達後20日內補具上訴
理由（均按他造人數附繕本），且經最高行政法院許可後方得上
訴。
中    華    民    國    95    年     2    月    27    日
                                       書 記 官 劉道文


司法院資訊處製作；財團法人民間司法改革基金會備份。
